臺灣高等法院臺中分院刑事判決
110年度上易字第669號
上  訴  人  臺灣彰化地方檢察署檢察官
被      告  許僅平
上列上訴人因被告竊盜案件，不服臺灣彰化地方法院109年度易
字第38號中華民國110年5月19日第一審判決（起訴案號：臺灣彰
化地方檢察署108年度偵緝字第504號），提起上訴，本院判決如
下：
    主  文
上訴駁回。
    理  由
一、本案經本院審理結果，認第一審判決對被告許僅平為無罪之
    諭知，核無不當，應予維持，除引用第一審判決書記載之理
    由外（如附件），另補充「依證人蕭○○於本院審理時證稱：
    107年2、3月間，我的土地有一條斜坡道路需要混凝土擋土
    及一些土壤填平，讓車輛下坡通過。我跟被告、曹明揚三人
    在工地現場討論，我跟被告說我需要一些土方，曹明揚就跟
    我提議說高新發的工地土方太多，不知道要載去哪裡，可以
    請被告幫忙載一些土方過來，不需要付錢給他，只是車資要
    由我付，還說會跟高新發打個招呼。後來是被告幫我安排用
    壹台5噸的車載了20幾米，我就付車錢給司機等語（見本院
    卷第96至97頁），顯見系爭土方係曹明揚同意載送給證人蕭
    ○○，而被告僅係受曹明揚之指示協助證人蕭○○安排車輛載送
    而已，復無證據證明被告已知悉曹明揚並未告知高新發上情
    乙事，自難逕認被告主觀上具有竊盜之犯意」。
二、本件依卷存證據，難認被告有公訴意旨所指竊盜犯行，業經
    原審詳為論斷，並經本院補充說明如前。檢察官上訴意旨指
    摘原判決不當，核無理由，應予駁回。
三、被告經本院合法傳喚，無正當之理由不到庭，爰不待其陳述
    ，逕以一造辯論而為判決。
據上論斷，應依刑事訴訟法第368條、第371條、第373條，判決
如主文。
本案經檢察官余建國提起公訴，檢察官林士富提起上訴，檢察官
林弘政到庭執行職務。 　　
中　　華　　民　　國　　110 　年　　9 　　月　　28　　日
            刑事第七庭   審判長法　官  梁  堯  銘
                               法　官  王  鏗  普
                               法　官  羅  國  鴻
以上正本證明與原本無異。
不得上訴。 
                               書記官  吳  姁  穗  
　　　　　　　　　　　　　　　 
中　　華　　民　　國　　110 　年　　9 　　月　　28　　日
【附件】
臺灣彰化地方法院刑事判決
109年度易字第38號
公　訴　人　臺灣彰化地方檢察署檢察官
被　　　告　許僅平　男　(民國00年0月0日生)
　　　　　　　　　　身分證統一編號：Z000000000號
　　　　　　　　　　住○○市○○區○○里○○路0段000號5
　　　　　　　　　　　樓
　　　　　　　　　　居彰化縣○○鄉○○村○○○巷000號
上列被告因竊盜案件，經檢察官提起公訴（108年度偵緝字第504
號），本院判決如下：
    主  文
許僅平無罪。
    理  由
一、公訴意旨略以：被告許僅平意圖為自己不法之所有，於民國
    107年7月中旬某日，在彰化縣○○市○○段000地號土地（下稱
    案發工地）上，趁受曹明揚雇用在上址從事鋼構工程之機會
    ，未得朗朗建設開發股份有限公司（下稱朗朗公司）實際負
    責人高新發之同意，雇請不知情之砂石車司機，竊取高新發
    所有約80立方米之土方（價值約新臺幣〈下同〉4萬元，下稱
    系爭土方），因認被告許僅平涉犯修正前刑法第320條第1項
    之竊盜罪嫌。
二、按有罪之判決書應於理由內記載認定犯罪事實所憑之證據及
    其認定之理由，刑事訴訟法第310條第1款定有明文。而犯罪
    事實之認定，係據以確定具體的刑罰權之基礎，自須經嚴格
    之證明，故其所憑之證據不僅應具有證據能力，且須經合法
    之調查程序，否則即不得作為有罪認定之依據。倘法院審理
    之結果，認為不能證明被告犯罪，而為無罪之諭知，即無前
    揭第154條第2項所謂「應依證據認定」之犯罪事實之存在。
    因此，同法第308條前段規定，無罪之判決書只須記載主文
    及理由。而其理由之論敘，僅須與卷存證據資料相符，且與
    經驗法則、論理法則無違即可，所使用之證據亦不以具有證
    據能力者為限，即使不具證據能力之傳聞證據，亦非不得資
    為彈劾證據使用。故無罪之判決書，就傳聞證據是否例外具
    有證據能力，本無須於理由內論敘說明。是以下本院採為認
    定被告無罪所使用之證據，不以具有證據能力者為限，且毋
    庸論述所使用之證據是否具有證據能力。
三、次按犯罪事實應依證據認定之，無證據不得認定犯罪事實；
    不能證明被告犯罪者，應諭知無罪之判決，刑事訴訟法第15
    4條第2項、第301條第1項前段分別定有明文。另按事實之認
    定，應憑證據，如未能發現相當證據，或證據不足以證明，
    自不能以推測或擬制之方法以為裁判基礎；認定不利於被告
    之事實，須依積極證據，苟積極證據不足為不利於被告事實
    之認定時，即應為有利於被告之認定，更不必有何有利之證
    據；認定犯罪事實所憑之證據，雖不以直接證據為限，間接
    證據亦包括在內，然而無論直接或間接證據，其為訴訟上之
    證明，須於通常一般之人均不致有所懷疑，而得確信其為真
    實之程度者，始得據為有罪之認定，倘其證明尚未達到此一
    程度，有合理之懷疑存在而無從使事實審法院得有罪之確信
    時，即應為無罪之判決。
四、本案公訴人認被告涉有前開罪嫌，無非係以證人高新發、曹
    明揚於警詢及偵查中之證述、案發現場照片等，為其主要論
    據。
五、訊據被告堅詞否認有何竊盜犯行，辯稱：起訴書認定之案發
    期間我沒有去載系爭土方，也沒有雇用司機去載，我沒有看
    到系爭土方被其他人載走，但我事後有聽說是曹明揚把系爭
    土方載走等語（院卷第348頁）。經查：
（一）證人即被害人高新發於本院審理中證稱：107年11月我去
      案發工地時，目測發現案發工地的土方比起同年4月時好
      像有短少，發現後我問工地主任曹明揚，曹明揚表示系爭
      土方是被告於107年7、8月間運走的（院卷第350至351頁
      ）；證人曹明揚則於偵查中證稱：被告於107年7、8月間
      ，用一般砂石車載走系爭土方，107年年底左右，高新發
      問我土方去哪裡了，我告知是被告載走了（偵卷第70頁）
      。依證人高新發、曹明揚上開證述內容可知，高新發並未
      「親眼目睹」被告行竊系爭土方之經過，而是107年11月
      間前往案發工地時，「目測」發現當時案發工地之土方，
      較其於同年4月在案發工地看到之土方短少，詢問工地主
      任曹明揚後，曹明揚才告知系爭土方係由被告於107年7、
      8月間載走。
（二）關於系爭土方之來源，證人曹明揚於偵查中明確證稱：案
      發工地於107年6月5日動工，系爭土方是從案發工地挖出
      來的（偵卷第69頁）。是依證人曹明揚上開證述可知，案
      發工地自107年6月5日動工後陸續挖出土方，而系爭土方
      又來自案發工地所挖出來的土方，則系爭土方應為107年6
      月5日後始產生。又證人高新發於本院審理中證稱：本案
      發生前之106、107年間，我曾經付錢請被告幫我找運輸業
      者，將案發工地旁邊多餘的土方，載一部份去我丈人位在
      永靖的住處，剩下的土方是我準備回填工地所用，但這些
      土方與本案系爭土方沒有關係（院卷第351至352頁）。依
      證人高新發上開證述內容，可知於本案發生前，案發工地
      旁邊雖有多餘土方，然該土方既與本案系爭土方無關，則
      該土方應非高新發於107年4月間，在案發工地所看到之土
      方。從而，本案發生前，案發工地附近雖有其他土方，但
      係堆置在案發工地旁邊，應與本案無關，而案發工地於10
      7年6月5日動工後，才挖出包含系爭土方在內之土方，則
      證人高新發雖證稱其107年11月間前往案發工地時，「目
      測」發現案發工地之土方較同年4月時短少，但107年4月
      時案發工地尚未動工，故證人高新發作為比較基準的「10
      7年4月在案發工地看到之土方」，應該根本就不存在。據
      此，證人高新發縱於107年11月間「目測」認為案發工地
      的土方有短少，然其比較之基準既然不存在，則證人高新
      發上開證述內容自難憑採。
（三）又依證人高新發、曹明揚前揭證述內容，可知高新發並未
      「親眼目睹」被告行竊系爭土方之經過，而是從曹明揚口
      中得知系爭土方遭被告於107年7、8月間載走，則曹明揚
      顯然為本案證人中唯一的目擊者。而被告於108年10月28
      日檢察官偵訊時，即辯稱系爭土方是被曹明揚載走，且因
      嗣後與高新發、曹明揚發生履約糾紛，才導致本案發生（
      偵緝卷第56至57頁）。就此，證人高新發亦於本院審理中
      證稱：被告是曹明揚的小包，案發工地動工後不久，被告
      拿了曹明揚220萬元，卻只完成了5％的鋼構工程就跑路，
      他們為這件事有進行調解，我和被告也曾因先前的工程有
      履約糾紛（院卷第352頁），則被告供稱其與高新發、曹
      明揚間有履約糾紛乙節，尚非子虛。從而，證人高新發、
      曹明揚就本案證詞之憑信性，本較一般無利害關係的證人
      所為之證述薄弱。然就系爭土方究竟是誰載走，檢察官並
      未於偵查過程中傳喚被告與曹明揚當面對質，曹明揚復於
      本案起訴2個多月後之109年3月23日過世（院卷證物袋中
      之曹明揚戶役政資料），本院自無從傳喚證人曹明揚到庭
      行交互詰問程序，進一步釐清真相。
（四）再經本院當庭提示卷附案發現場照片（偵卷第47至49頁）
      ，證人高新發於本院審理中證稱：這些照片拍攝時，案發
      工地的建物結構體已經蓋好，所以沒有拍到土方短少的地
      點位置（院卷第352頁），顯然上開照片無從作為本案之
      補強證據。又證人高新發於警詢時證稱：案發工地附近有
      設置監視器，但是時間已久所以資料沒有保存（偵卷第33
      頁），故卷內並無監視器錄影檔案等客觀證據可供本院參
      酌，而檢察官於偵查過程中，亦未查獲負責載運系爭土方
      之砂石車司機到案作證。
（五）綜觀上情，檢察官就本案據以起訴被告之證據，僅有證人
      高新發、曹明揚之證述，然證人高新發之證述內容存在明
      顯瑕疵，不足採信，證人曹明揚之證述亦未經對質、詰問
      程序核實其憑信性，況被告與證人高新發、曹明揚間確有
      履約糾紛，則證人高新發、曹明揚就本案證詞之憑信性，
      本較一般無利害關係的證人所為之證述薄弱。又本案既未
      查得監視器錄影檔案等客觀證據，亦未查獲負責載運系爭
      土方之砂石車司機到案作證，顯無其他證據足資補強。公
      訴意旨雖稱被告所辯內容前後矛盾、不可採信（院卷第35
      7至358頁），然認定不利於被告之事實，仍須依積極證據
      ，本案檢察官提出之證據，均不足以證明被告確有為本案
      犯行，是公訴意旨僅以證人高新發、曹明揚真實性存疑之
      證述內容，遽認被告涉有本案犯行，即嫌速斷。
六、綜上所述，本案依公訴人所舉之證據，仍有合理懷疑存在，
    亦即尚未達於可信為真實之程度，致本院未能對被告形成有
    罪確信，則基於「罪證有疑、利於被告」之證據法則，自應
    對被告諭知無罪判決。
據上論斷，應依刑事訴訟法第301條第1項，判決如主文。
本案經檢察官余建國提起公訴，檢察官劉欣雅、林士富到庭執行
職務。
中　　華　　民　　國　  110　　年　  5　　月　　19　　日
                  刑事第七庭    法  官  黃士瑋
以上正本證明與原本無異。
如不服本判決應於收受判決後20日內向本院提出上訴書狀，並
應敘述具體理由。其未敘述上訴理由者，應於上訴期間屆滿後
20日內向本院補提理由書(均須按他造當事人之人數附繕本)
「切勿逕送上級法院」。
告訴人或被害人對於判決如有不服具備理由請求檢察官上訴者，
其上訴期間之計算係以檢察官收受判決正本之日期為準。
中　　華　　民　　國　  110　　年　  5　　月　　19　　日
                                書記官  林佑儒